臺灣高等法院刑事判決
110年度交上易字第220號
上  訴  人  臺灣新北地方檢察署檢察官
被      告  林佩珊




上列上訴人因被告過失傷害案件，不服臺灣新北地方法院110年
度審交易字第296號，中華民國110年5月6日所為之第一審判決（
起訴案號：臺灣新北地方檢察署109年度偵字第37005號），提起
上訴，本院判決如下：
    主  文
上訴駁回。
    事  實
一、林佩珊於民國109年4月23日11時38分許，騎乘車號000-0000
    號普通重型機車，沿新北市○○區○○路往五工路方向行駛至○○
    路與新知二路口，欲左轉進入新知二路時，本應注意轉彎車
    應讓直行車先行，且應行至交岔路口中心處始左轉，不得占
    用來車道搶先左轉，而依當時天候晴、日間自然光線、柏油
    路面乾燥、無缺陷、無障礙物、視距良好，並無不能注意之
    情事，竟疏未注意及此，貿然搶先左轉，適對向有王柏崴騎
    乘車號000-000號普通重型機車，沿新北市○○區○○路往化成
    路方向直行至上開路口時，亦疏未注意行經閃黃燈之交岔路
    口未減速慢行，作隨時停車之準備，因而發生碰撞，王柏崴
    因而受有左側髕骨骨折、左側大腿三度燙傷等傷害。林佩珊
    於肇事後停留於現場，在有偵查犯罪職權之公務員或機關知
    悉其犯行前，即向據報前來現場處理之警員承認肇事並接受
    裁判。
二、案經王柏崴訴由新北市政府警察局新莊分局報告臺灣新北地
    方檢察署檢察官偵查起訴。
    理  由
壹、程序之證據能力部分
一、按被告以外之人於審判外之言詞或書面陳述，除法律有規定
    者外，不得作為證據。又被告以外之人於審判外之陳述，雖
    不符合同法第159條之1至第159條之4之規定，但經當事人於
    審判程序同意作為證據，法院審酌該言詞陳述或書面陳述作
    成時之情況，認為適當者，亦得為證據；當事人、代理人或
    辯護人於法院調查證據時，知有第159條第1項不得為證據之
    情形，而未於言詞辯論終結前聲明異議者，視為有前項之同
    意。刑事訴訟法第159條第1項及第159條之5分別定有明文。
    本件檢察官、被告林佩珊，就本件卷內被告以外之人於審判
    外之陳述，於本院準備程序時均表示不爭執（見本院卷第10
    7頁），且迄本院言詞辯論終結前未聲明異議，經本院審酌
    該等證據之作成情況，核無違法取證或其他瑕疵，認均適為
    本案認定事實之依據，依刑事訴訟法第159條之5規定，均有
    證據能力。
二、又本件認定事實引用之卷內其餘非供述證據（詳後述），並
    無證據證明係公務員違背法定程序取得，依同法第158條之4
    規定反面解釋，均有證據能力。
貳、實體部分
一、認定事實所憑之證據及理由：
（一）訊據被告對於上開犯罪事實，業於偵查、原審及本院審理
      時全部坦承不諱（見偵字卷第124頁，原審卷第42頁、第4
      6頁，本院卷第108頁、第132頁），核與證人即告訴人王
      柏崴於警詢及偵查說明本件車禍發生經過及其受有傷害之
      情節大致相符（見偵字卷第29頁、第81頁），復有道路交
      通事故現場圖、道路交通事故調查報告表㈠㈡、現場及車損
      照片、新北市政府警察局道路交通事故初步分析研判表、
      臺灣新北地方檢察署檢察事務官勘驗筆錄、行車紀錄器影
      像截圖等件在卷可稽（見偵字卷第35頁至第45頁、第51頁
      、第129頁至第130頁）。而王柏崴確因本件車禍受有左側
      髕骨骨折、左側大腿三度燙傷等傷害，有國立臺灣大學醫
      學院附設醫院診斷證明書附卷足參（見偵字卷第31頁），
      是被告與王柏崴分別騎乘機車於上開時地發生車禍撞擊、
      王柏崴因此受有前述傷害之事實，首堪認定。
（二）按汽車行駛至交岔路口，左轉彎時，應距交岔路口30公尺
      前顯示方向燈或手勢，換入內側車道或左轉車道，行至交
      岔路口中心處左轉，並不得占用來車道搶先左轉；轉彎車
      應讓直行車先行，道路交通安全規則第102條第1項第5款
      、第7款分別定有明文，此為一般汽車駕駛人所應注意並
      遵守之事項。查被告考領有適當之駕駛執照，對於前述交
      通安全規則自應知之甚詳，則其駕車時自應注意上揭規定
      並確實遵守，其於案發時，騎乘上開普通重型機車，行經
      案發地點，本應注意汽車行駛至交岔路口，其左轉彎時，
      應行至交岔路口中心處左轉，並不得占用來車道搶先左轉
      ，而依當時為天候晴、日間自然光線、柏油路面乾燥、無
      缺陷、無障礙物、視距良好，並無不能注意之情事，竟疏
      未注意，尚未行駛至上開交岔路口中心處，即占用來車道
      搶先左轉，因而肇事，被告之過失行為與王柏崴之受傷結
      果間，自有相當因果關係。
（三）再按車輛行駛時，駕駛人應注意車前狀況，並隨時採取必
      要之安全措施；車輛行駛至交岔路口，其行進應遵守燈光
      號誌之指示，道路交通安全規則第94條第3項、第102條第
      1項第1款分別定有明文。又閃光黃燈表示「警告」，車輛
      應減速接近，注意安全，小心通過，道路交通標誌標線號
      誌設置規則第211條第1項第1款亦有明文。王柏崴騎乘普
      通重型機車行至本案設有閃光黃燈之交岔路口時，依上開
      規定本負有注意之義務，其於偵訊時證稱：事發地點是十
      字路口，當時我是直行，被告要從對向左轉，當時路口兩
      邊都是閃黃燈，被告未禮讓直行的我，就直接左轉撞到我
      等語（見偵字卷第43頁)，足見案發路口當時燈號為閃黃
      燈，相關事發經過，經檢察事務官勘驗路人行車記錄器「
      V0000000」號檔案內容結果：
      「（時間為行車紀錄器所示者）
        ⑴2020/04/23 11：36：43AM
　　　　  王柏崴（紅箭頭）直行，依播放畫面所示，車速很  
          快。被告（綠箭頭）漸左轉。
        ⑵2020/04/23 11：36：43AM
          王柏崴機車已右傾。被告漸左轉。
　　    ⑶2020/04/23 11：36：43AM
　　　　  王柏崴機車先倒地。
　　　  ⑷2020/04/23 11：36：43AM
　　　　  被告機車撞上王柏崴機車。　
　　　  ⑸2020/04/23 11：36：43AM　
　　　    王柏崴因撞擊力道而噴飛隨後墜地。」
      有臺灣新北地方檢察署110年2月23日勘驗筆錄暨照片截圖
      在卷可稽（見偵字卷第129頁至第130頁），足認王柏崴行
      經路口時雖見閃黃燈，並未減速慢行，在路口先自行倒地
      後再與被告機車發生碰撞，此情核與新北市政府警察局道
      路交通事故初步分析研判表認除被告有「疑左轉彎不讓直
      行車先行及未行至路口中心處搶先左轉」外，王柏崴亦有
      「疑行經閃光號誌路口，未減速慢行」乙情相符（見偵字
      卷第51頁），則本件車禍發生，除被告貿然搶先左轉之疏
      失外，王柏崴見路口閃黃燈亦未減速接近，注意安全，依
      然疾駛通過，致生本件碰撞事故，王柏崴就本件交通事故
      亦有過失甚為明確。王柏崴告訴代理人於本院審理時主張
      ：王柏崴認為他沒有過失等語（見本院卷第65頁），與事
      實不符，難以信實。
（四）王柏崴之告訴代理人於本院審理時雖聲請就雙方肇事情形
      再行鑑定以釐清責任云云（見本院卷第79頁），然有關本
      案相關事證，業經本院審酌如前，堪認本案除被告之過失
      外，王柏崴亦有行經閃黃燈之交岔路口未減速慢行之疏失
      ，且於本案偵查期間，就雙方肇事責任，除被告表示不用
      自費鑑定等語（見偵字卷第124頁），王柏崴亦稱：「先
      不用」自費送鑑定等語（見偵字卷第81頁至第82頁）。本
      院認本案事實已然明確，即無需再行鑑定調查雙方肇事程
      度之必要。
（五）綜上所述，本件事證已臻明確，被告因過失傷害人之犯行
      堪以認定，應予依法論科。
二、論罪：
（一）被告騎乘機車因過失致王柏崴受傷，核其所為，係犯刑法
      第284條第1項前段之過失傷害罪。
（二）被告於肇事後留在現場，並在有偵查權限之機關或公務員
      發覺前，向據報前來處理之警員自承肇事，自首並接受裁
      判乙情，有道路交通事故肇事人自首情形紀錄表在卷可稽
      （見偵字卷第49頁），被告係對於未發覺之犯罪自首而接
      受裁判，符合自首規定，應依刑法第62條前段規定減輕其
      刑。
三、維持原判決之理由：
（一）原審以被告之罪證明確，適用刑法第284條第1項前段、第
      62條前段及刑法施行法第1條之1第1項規定，並以行為人
      責任為基礎，審酌被告之過失程度、王柏崴所受傷害之情
      形，以及王柏崴之與有過失程度，被告願賠償新臺幣（下
      同）15萬元，王柏崴要求賠償300萬元致尚未能達成和解
      等一切情狀，量處拘役五十日，並諭知易科罰金之折算標
      準。核其認事用法並無違誤，量刑亦稱妥適。
（二）檢察官上訴主張王柏崴因本件車禍受有左側髖骨骨折、左
      側大腿三度燙傷等傷害，傷情非輕，被告迄今未與王柏崴
      和解，犯後態度難謂良好，原審量刑過輕云云。按刑之量
      定，為求個案裁判之妥當性，法律賦予法院裁量之權，量
      刑輕重，屬為裁判之法院得依職權自由裁量之事項，苟其
      量刑已以行為人之責任為基礎，並斟酌刑法第57條各款所
      列情狀，在法定刑度內，酌量科刑，無顯然失當或違反公
      平、比例及罪刑相當原則者，亦無偏執一端，致明顯失出
      失入情形，自不得指為違法。原審於量刑理由已詳細記載
      認定被告犯罪之證據及理由，並就刑法第57條科刑之情狀
      一一加以斟酌，本院復審酌被告雖有騎車碰撞王柏崴之情
      ，但有關賠償金額，被告於原審表示願意給付15萬元，惟
      王柏崴初於原審要求300萬元賠償金，嗣於本院則要求100
      萬元，雙方因而無法成立調解或和解，有原審調解事件報
      告書及本院110年9月7日準備程序筆錄在卷可參（見原審
      卷第37頁，本院卷第66頁），本案係因雙方就賠償金額意
      見不一致，致未能達成和解或調解，被告非毫無賠償之意
      願，因王柏崴就本案車禍事故非全無過失，原審斟酌一切
      情狀，就被告所犯過失傷害罪判處拘役五十日，其就刑罰
      裁量職權之行使，既未逾越法律所規定之範圍，亦無濫用
      權限之情形，雖被告迄今未與王柏崴達成和解，賠償其所
      受之損害，然此並非應加重被告刑期之要件，且經原判決
      於刑之量定時已詳予說明審酌，檢察官猶執前詞提起上訴
      ，指摘原審量刑過輕云云，為無理由，應予駁回。
據上論斷，應依刑事訴訟法第368條，判決如主文。
本案經檢察官蕭方舟到庭執行職務。
中　　華　　民　　國　　111 　年　　5 　　月　　11　　日
                  刑事第二庭    審判長法　官  遲中慧
                                      法　官  楊志雄
                                      法　官  邱筱涵
以上正本證明與原本無異。
不得上訴。
                                      書記官  鄭巧青
中　　華　　民　　國　　111 　年　　5 　　月　　12　　日
附錄本案論罪科刑法條：
中華民國刑法第284條
因過失傷害人者，處一年以下有期徒刑、拘役或十萬元以下罰金
；致重傷者，處三年以下有期徒刑、拘役或三十萬元以下罰金。